【裁判字號】    97,台上,6886
【裁判日期】    971231
【裁判案由】    違反貪污治罪條例
【裁判全文】
最高法院刑事判決            九十七年度台上字第六八八六號
上  訴  人  甲○○
選任辯護人  薛銘鴻律師
            林麗芬律師
上  訴  人  乙○○
                    號2樓
            丙○○
                    48號
上 列一 人
選任辯護人  張麗玉律師
            林蓓玲律師
上列上訴人等因違反貪污治罪條例案件，不服台灣高等法院中華
民國九十六年九月二十六日第二審更審判決（九十六年度重上更
(四)字第九八號，起訴案號：台灣台北地方法院檢察署八十六年度
偵字第二六０九三、二六０九四、二六０九五、二六０九七、二
六０九八、二六０九九、二六一００、二六一０一、二六一一五
、二七三一七、二七六五九、二七七三九號，八十七年度偵字第
二六九四、五八五一號），提起上訴，本院判決如下：
    主  文
原判決關於甲○○違背職務期約賄賂及丙○○部分均撤銷，發回
台灣高等法院。
其他上訴駁回。
    理  由
一、撤銷發回（即上訴人甲○○違背職務期約賄賂及丙○○）部
分：
本件原判決撤銷第一審關於上訴人甲○○違背職務期約賄賂部分
之科刑判決，改判依想像競合犯、修正前刑法牽連犯等規定，從
一重論甲○○以公務員，對於違背職務之行為，期約賄賂罪，處
有期徒刑拾壹年，並為相關從刑之宣告。又撤銷第一審關於諭知
上訴人丙○○無罪之判決，改判論丙○○以共同對於公務員，關
於違背職務之行為，期約賄賂罪，處有期徒刑參年，褫奪公權陸
年；並依中華民國九十六年罪犯減刑條例之規定，減為有期徒刑
壹年陸月，褫奪公權參年。固非無見。
惟按：(一)、科刑判決書對於構成犯罪之事實，應詳加認定，並敘
明其所憑之證據及論斷之理由，方足以資論罪科刑。原判決關於
犯罪事實一即三芝土地變更編定部分，論處甲○○公務員對於違
背職務之行為，期約賄賂罪責；丙○○共同對於公務員即甲○○
違背職務之行為，期約賄賂罪責。然原判決對於丙○○與甲○○
間如何達成期約賄賂之合意，並未詳敘其認定之事實及所憑之證
據，其逕於理由欄內載述：「丙○○早已於（民國）八十六年三
、四月間，鄭亞雲、李震東（以上二人均經判刑並宣告緩刑確定
）與被告甲○○餐會前，即將行賄之情告知被告甲○○」等情（
見原判決第四十一頁第五、六行），非唯事實之認定欠明，且有
理由不備之違法。(二)、有罪判決事實認定與理由說明，不相一致
，或事實與理由之記載，前後齟齬，按諸刑事訴訟法第三百七十
九條第十四款規定，均屬判決理由矛盾之當然違背法令。依原判
決理由論述：甲○○與李震東共同變造第一、二、三版土地改良
證明書及函件，並行使；與鄭亞雲就第三版變造土地改良證明書
之行使，均有犯意聯絡及行為分擔，為共同正犯等旨（見原判決
第四十六頁，理由貳、甲、三之(二)），係認鄭亞雲僅參與行使第
三版變造土地改良證明書之行使而已，其餘均未參與。然原判決
犯罪事實欄則記載：「……甲○○、李震東及鄭亞雲乃決定將變
造第一版略作修正，甲○○遂於八十六年七月十五日發函前，請
李震東至其局長辦公室，承前共同行使變造公文書之概括犯意，
就欲進行變更之地號及土地改良證明書應如何變造之事作最後確
認……」等情（見原判決第十一頁），而認鄭亞雲亦與甲○○、
李震東共同商議變造第二版土地改良證明書。究竟鄭亞雲有無與
甲○○共同商議變造第二版土地改良證明書？原判決就該項關於
共同正犯關係之重要犯罪事項，其事實認定與理由說明不相一致
，亦有理由矛盾之違法。(三)、證據之證明力固由法院自由判斷，
但其判斷不能違反經驗法則與論理法則，否則其自由判斷之職權
行使，即與採證法則有違。原判決固認丙○○被訴共同變造土地
改良證明書影本及行使部分，不能證明犯罪（見原判決第四十七
至五十頁），然卷查李震東於法務部調查局（下同）調查時即稱
丙○○見過第一版變造土地改良證明書（見第二六０九四號偵查
卷第六十四頁）。且甲○○與李震東、鄭亞雲曾在電話中談話，
甲○○提及「現在審查表沒關係，現筆數照我們的，你趕快弄好
拿來，我們再送給地政事務所」「今天下午要處理好，那個朱議
員（即丙○○）下午要來，下午一定要處理，不然來不及了」（
指八十六年八月五日）、「更正的部分已經談好了，朱議員在我
這邊，他也已經在跑了」（指同年八月六日）、「你那個今天不
送來怎麼處理？今天八號了呢」「那清冊要更正一下啦」（指同
年八月八日）、「照規定是不能那樣寫，但如果不寫，等於沒辦
法辦，那個已經改二次，都改錯」「問題是那個東西要換」「這
個本來就不行，公務上偽造文書，但是你不換的話又不能變」（
指同年八月九日）（見第九七０號聲監卷第三０頁背面、第二六
０九四號偵查卷第八十五頁背面至第九十頁背面）。原判決犯罪
事實及理由亦認定：丙○○係首先提議向台北縣政府官員行賄之
人。又李震東依甲○○之指示，於八十六年四月一日，將該第一
版變造土地改良證明書影本，附於所補送之「非都市土地變更編
定申請書」，向台北縣政府申請將坐落台北縣三芝鄉○○段土地
公坑小段1-2 等七筆土地變更編定；甲○○邀集工務局等單位，
於同年五月三十一日上午在地政局五樓會議室召開會議研商該案
土地變更編定事宜，並增邀丙○○出席，會議由甲○○主持，以
上開變造第一版之土地改良證明書影本提會討論，甲○○並於會
議前書寫「該土地改良（建地）證明書可視同（為）水土保持合
格證明文件」之便條交付丙○○，使各與會單位瞭解本件確有議
員關切；同年六月四日，丙○○至工務局使用管理課，向承辦人
員林文能表示會簽內容應依甲○○所書寫「經核領有本局核發之
土地（建地）改良證明書可視為水土保持合格證明文件」等字句
之便條內容照抄即可；又於同年八月五日應甲○○之請，至農業
局找葉義生溝通更改地政局給農業局會辦公文中農業局之會辦意
見等情（見原判決第六、八、九、四十三頁）。依原判決所認定
，丙○○於整個行賄甲○○過程中，顯居於主導地位。則本件土
地變更編地之重要關鍵文件即上揭變造之土地改良證明書，丙○
○縱使未直接參與變造，然甲○○既曾書寫關於土地改良證明書
之便條交付丙○○，並由丙○○奔走於承辦人間，則其是否不知
該土地改良證明書係變造？饒堪研求。乃原判決未詳酌慎斷，逕
以「八十六年八月五日、六日被告丙○○雖在被告甲○○辦公室
，上開『朱議員下午要來，下午一定要處理，不然來不及了』監
聽內容，即八十六年八月五日錄得，『朱議員在我這邊，他也已
經在跑了』之通話時間則為八月六日，當時上揭第一版、第二版
土地改良證明書雖已變造完成，並已提出行使，而被告丙○○亦
確有為土地變更之事奔走之情，惟如前述，被告丙○○為奔走（
即親會及溝通）之內容，毋庸逐一具體比對土地改良證明書上所
載之地號，且農業局會簽內容所載之地號亦早在變造第一版之土
地改良證明書上載明，非變造第二版土地改良證明書所獨有。至
於變造第三版土地改良證明書於八十六年八月五、六日，尚未經
被告甲○○指示李震東變造完成，當時亦尚無第三版土地改良證
明書之存在，至前開八十六年八月八日、八月九日被告甲○○與
鄭亞雲、李震東對話之內容，雖可證明前揭被告甲○○與李震東
變造第三版土地改良證明書並與鄭亞雲共同行使變造第三版土地
改良證明書情事，然並無證據證明與被告丙○○有何關連」等由
（見原判決第四十九、五十頁，理由貳、乙、三之(三)），而為有
利於丙○○之論斷，尚欠允當。(四)、客觀上為法院認定事實及適
用法律基礎之證據，雖已調查而其內容尚未明瞭者，即與未經調
查無異，如遽行判決，仍屬應於審判期日調查之證據而未予調查
之違法。原判決引用鄭亞雲所供：丙○○於八十六年五月六日台
北縣政府會勘上開土地前，曾交付新台幣（以下除註明為港幣、
美金者外，均同）十萬元，要其在會勘完畢後招待會勘現場之人
員等情（見原判決第四十頁），資為認定丙○○早於八十六年三
、四月間，鄭亞雲、李震東與甲○○餐會前，早已期約行賄甲○
○之論據之一（見原判決第四十、四十一頁）。然丙○○於原審
否認該十萬元與行賄有關，復辯稱：該十萬元係因鄭亞雲經營餐
廳資金不足，向伊調借，非用來招待會勘人員，伊於偵查中已如
此辯解，並請求傳訊證人楊崇喬，且已提出楊崇喬所具陳報書為
憑，並指摘第一審未予傳訊該證人調查釐清為不當等語（見原審
更四卷(一)第一一三、一一四頁）。原審對於丙○○上開抗辯仍未
加以調查究明，遽行判決，難謂適法。上訴意旨執以指摘，為有
理由，應認原判決關於甲○○、丙○○部分仍有撤銷發回之原因
。至原判決關於丙○○不另諭知無罪部分，基於審判不可分之原
則，併予發回。
二、駁回上訴（即上訴人甲○○違背職務收受賄賂及乙○○）部
分：
按刑事訴訟法第三百七十七條規定：上訴於第三審法院，非以判
決違背法令為理由，不得為之。是提起第三審上訴，應以原判決
違背法令為理由，係屬法定要件，如果上訴理由書狀並未依據卷
內訴訟資料，具體指摘原判決不適用何種法則或如何適用不當，
或所指摘原判決違法情事，顯與法律規定得為第三審上訴理由之
違法情形，不相適合時，均應認其上訴為違背法律上之程式，予
以駁回。本件原審經審理結果，認為上訴人甲○○公務員共同違
背職務收受賄賂；及乙○○與公務員共同違背職務收受賄賂之犯
行罪證明確，因而撤銷第一審該部分之科刑判決，改判依想像競
合犯及修正前刑法牽連犯等規定，從一重論甲○○以公務員共同
對於違背職務之行為，收受賄賂罪，處有期徒刑拾貳年，併科罰
金伍仟萬元；論乙○○以與公務員共同對於違背職務之行為，收
受賄賂罪，處有期徒刑拾年，併科罰金參仟萬元；並分別為相關
從刑及罰金易服勞役折算標準之諭知。已詳敘調查、取捨證據之
結果及憑以認定犯罪事實之心證理由。並就甲○○、乙○○所辯
各節認非可採，詳加指駁。從形式上觀察，原判決並無足以影響
判決結果之違法情形存在。甲○○上訴意旨略以：(一)、同案被告
林百欣（已歿，經原審諭知不受理確定）所稱疑似行賄官員之證
述；及同案被告乙○○（係甲○○之妻兄）於調查中所稱：「有
關本案（即台北大學區段徵收開發案部分）在八十六年五月第一
次領取補償費前，何均昌（第一審通緝中）、林建名（林百欣之
子）即來台，『經何均昌向我表示』，為示合作誠意，由甲○○
代為爭取最大補償費……」、「在簽署該協議書前，『何均昌曾
提及』請甲○○及我代為處理爭取大來紡織廠股份有限公司（下
稱大來公司，實際負責人為林百欣）三峽廠案最大補償費……」
等語，均係聽聞自何均昌而來，為傳聞證據，伊曾於原審就上開
證述之證據能力提出異議，原判決遽將之採為認定事實之依據，
有違證據法則。(二)、原判決關於犯罪事實二即台北大學區段徵收
開發部分，引用甲○○於調查時及偵查中自白，以認定甲○○於
核發地價補償費後，由乙○○前往香港取得之賄款，與甲○○職
務上行為有關，然甲○○於原審選任辯護人於九十六年五月二十
八日準備程序已供稱：「（問：對於卷內證據之證據能力及內容
，有何意見？）詳庭呈書狀第二十七至五十五頁」，而其當日所
提書狀第五十三、五十四頁已指明甲○○於八十七年一月五、六
、七日（即第六至八次）調查時及偵查中筆錄，均係出於檢調人
員以暴力、脅迫、利誘、詐欺等不正方法，逼迫或誘導依其所需
作答或記載筆錄，內容大都為錯誤矛盾或斷章取義等語。甲○○
非出於任意性自白之抗辯，是否屬實，原審未先於其他事實而為
調查，遽依甲○○上揭調查時及偵查中所供，採為論處罪刑之基
礎，揆諸前揭說明，自屬違法。(三)、證人即共同被告乙○○於調
查時所為之供述，係以不正方法取得；且乙○○於調查時及偵查
中所供與事實不符，原判決遽將上開證據資料採為判決基礎，有
違證據法則。(四)、原判決就甲○○、何均昌達成期約賄賂合意之
時間及地點、林建名於協議當時是否在場、協議書之存否及內容
、土地補償費之數額、賄款之計算比例等情，均未依法證明；又
依卷附陳琨杰（即上開區段徵收執行小組徵收組之組長）手寫大
來公司補償費彙整表、大來公司補償明細表及台北縣政府八十八
年一月十日北府地六字第四一０三二０號函等證據，足證林百欣
或何均昌不可能為爭取高額補償費而行期約賄賂之事，原判決未
說明不採上開有利證據之理由，即為不利於甲○○之認定，俱有
判決不備理由之違法。(五)、原判決關於甲○○是否具有決定補償
費金額之權限、有無協助大來公司爭取高額補償費之職務行為、
各項補償費之核定及發放與甲○○職務行為間有無對價關係、乙
○○收受何均昌交付之款項與甲○○有無關係、乙○○是否受甲
○○之指示收受並處理款項、甲○○是否囑咐其妻林素妍匯款投
資瑞龍公司等情，未依卷內證據資料認定，且與事實不符，採證
違法，有適用法則不當及理由不備、矛盾之違法。(六)、依台北縣
政府八十九年九月十一日八九北府地用字第三二八０九０號函、
台北縣土地徵收作業程序及分工表、台北縣政府分層負責明細表
、土地補償清冊、歸戶表、建物補償費查估公告及發放清冊、房
屋標示調查紀錄、價格調查表、機器拆遷補償費清冊、查估報告
、各項補償費查估審核及發給人員之證述等證據，足資證明甲○
○並無決定補償費金額之權限，惟原判決未敘明不採上開有利證
據之理由，有理由不備之違法。(七)、證人留賢純、陳炎基、王美
英所為關於大來公司進行書面查估事項之陳述，均與事實不符，
且甲○○未參與大來公司書面查估事項，書面查估報告及清冊之
轉送會簽處理亦非屬甲○○之權限，又甲○○對於書面查估一事
亦不知情，原判決援引上開證人之虛偽供述，認定甲○○有協助
處理「書面查估」一節，即有違誤。(八)、本件土地補償費、工廠
機器搬運費及建物補償費之查估、核轉及核定，均非甲○○及地
政局人員權限範圍內事項，甲○○無權決定補償費之金額，縱認
甲○○、乙○○共同收受獎金或投資款，因林百欣、何均昌非基
於行賄意思而交付財物，顯不具對價關係，原判決之認定即有違
法等語。乙○○上訴意旨略稱：(一)、原審於準備程序期日中，並
未指派公設辯護人，且該公設辯護人未曾與乙○○研討案情，無
法替乙○○完全陳述，與刑事訴訟法第三十一條規定有違。(二)、
大來公司之徵收補償費，查估單位於八十六年二月二十日始開始
查估，如何能於八十五年底即初估補償費為六億元，又本案係由
甲○○與何均昌約定，林百欣及乙○○均未參與，且本案相關承
辦人員均稱本案徵收補償費之查估、核定、發放等過程合法，自
難認乙○○有收賄之意思，原判決此部分認定即有違誤。(三)、原
判決對於乙○○與林建名於八十六年五月三日，曾依同年一月十
五日所達成之期約內容簽立賄款協議書、大來公司為何支付一千
八百萬元作為前金、林建名有無於八十六年五月間入境台灣、實
際支付之賄款數額與乙○○所述者不符等情，並未詳敘其憑以認
定之依據，有理由不備之違法。(四)、本案補償費既確定於八十六
年五月十六日發放，倘確有期約賄賂情事，自應由受賄人主動請
求簽訂協議書，始符常理，原判決認定本件係由行賄人林百欣主
動請求簽訂協議書，即與事理有違云云。惟按：(一)、準備程序係
法院得於第一次審判期日前，為釐清審判範圍，審酌是否開啟簡
式或轉換簡易之審判程序，預作案件及證據重要爭點之整理，並
確認有無證據能力之爭執，曉諭為證據調查之聲請及決定調查之
範圍、次序、方法，命提出證物或可為證據之文書暨其他與審判
有關之事項，而由法院或受命法官向當事人、辯護人等為相關之
訊問、瞭解。故準備程序處理之事項，原則上僅限於訴訟資料之
聚集及彙整，旨在使審判程序之密集、順暢進行預作準備，非唯
與審判期日應踐行之直接調查證據或辯論等程序迥然有異，且刑
事訴訟法亦無強制辯護案件無辯護人到庭者，不得行準備程序之
規定（刑事訴訟法第二百七十三條第五項規定參照）。乙○○所
犯與公務員甲○○共同違背職務收受賄賂罪名固屬強制辯護案件
，原審行準備程序時，審判長指定之公設辯護人雖未到場，然該
公設辯護人於審判期日業已到庭，且原審準備程序及審判期日對
乙○○詢以：「尚有何證據請求調查？」時，乙○○均回答：「
沒有」，有各該筆錄在卷可稽（見原審更四卷第一宗第七十七頁
背面、第三宗第四十四頁），則原審準備期日時其指定之公設辯
護人雖未到庭，或公設辯護人未與乙○○討論案情，仍無礙其訴
訟防禦權之行使，顯然於判決本旨無任何影響，自不得執為合法
之第三審上訴理由。(二)、原判決業已依證人即法務部調查局台北
市調查處調查員陳憲楨所證及卷附相關筆錄資料，本於調查所得
心證，綜合敘明其認定乙○○所辯：「於調查局那幾天我胃部不
適，且精神不好，調查局要我將事推於甲○○身上」、「…‥調
查局向我說甲○○會被判死刑或無期徒刑，我怕被扯進去亦被判
無期徒刑，調查局向我說要自保，要我趕快把責任推給甲○○，
所以我才順著調查局說」、「請求調錄影帶，第一０六至一０八
頁地方是市調處誘導我，匯錢到美國是我的意思，並不是甲○○
的意思」等語，不足採信之理由（見原判決第五十六、五十七頁
）。上訴意旨單憑己見，任意指摘原判決以乙○○非任意性之自
白為證據，係採證違法云云，並非合法之上訴理由。(三)、認定犯
罪事實所憑之證據，不以直接證據為限，間接證據亦包括在內，
調查事實之法院綜合調查所得之一切直接與間接證據，本於職權
定其取捨，依確信之心證而為事實之判斷，此項自由判斷之職權
運用，如不違背經驗法則、論理法則與證據法則，即不得指為違
法。原判決業已依憑證人即台北縣政府地政局人員陳炎基、陳琨
杰、王賀盛、留賢純、王美英；台北縣三峽鎮公所人員易淑麗；
財團法人中國生產力中心任職之陳永愉；大來公司職員彭秀順、
沈貞風等人就相關過程證述，並參酌卷附台北縣政府、該府地政
局等單位公函、通訊監察譯文及大來公司申請書等相關證據資料
，本於調查所得綜合研判，敘明其認定本件補償費及各項獎勵金
之申請核發，確與甲○○之職務有關之依據及理由。原判決並援
引證人沈貞風、彭秀順於調查中之供述，以及參酌卷附沈貞風之
記事本一覽表、沈貞風於八十六年二月十七日致彭秀順之信函影
本所載內容；暨台北縣政府地政局曾以八十五年十一月十四日85
北府地四字第403558號函請示台灣省政府，得否以書面辦理查估
，然省政府於同年十一月二十九日之復函並未就此答復等相關證
據資料，認定甲○○係與何均昌、林百欣期約在先，始違法採行
書面查估之理由。又依證人留賢純、王賀盛、潘淑如、沈貞風及
唐有靜等人於調查時所供述，並參酌台北大學特定區區段徵收委
員會（下稱徵收委員會）決議等資料，認定大來公司廠房建築物
有無拆除，未經實地勘查驗收，依據徵收委員會八十六年度第四
次會議通過之安置計畫新增之規定，應不得核發自動拆除獎勵金
，然甲○○竟違法發給自動拆除獎勵金，其有違背職務核發自動
拆除獎勵金亦甚明確。原判決再依憑乙○○於偵查中及調查時之
自白，甲○○之部分自白，並參酌卷附在甲○○住處查獲，由甲
○○自行書寫之財產清單及其妻林素妍書寫之便條紙所載，核與
乙○○所述在香港收受後匯往美國之賄款數額，並於美國將賄款
分散存放之情節相符；甲○○與乙○○於八十六年十月三日下午
一時九分至一時十六分通話之通訊監察紀錄等相關證據，憑以認
定甲○○、乙○○就向林百欣、何均昌收取賄款，自始即具有犯
意之聯絡及行為之分擔。又大來公司所申請停工損失補償部分，
原判決依憑證人彭秀順、王賀盛、王美英於調查中所述，並參酌
甲○○與何均昌於八十六年九月二十三日之通訊監察譯文、大來
公司申請書、台北縣政府函文及八十六年三月二十七日查估報告
等證據資料，認定甲○○確有積極推動主導該部分違法核發停工
損失補償費，以及林百欣、何均昌於停工損失補償費被列為不予
評估之後，均明知大來公司並無領取停工損失補償費用之依據，
仍本於與甲○○間原已確立之期約，再提出停工損失補償費之申
請，而甲○○明知該項費用之核發，屬於違背其職務之行為，亦
本於原已確立之期約仍予受理。原判決已敘明其認定甲○○、乙
○○有本件犯行之依據及理由，而以甲○○、乙○○所辯均為事
後卸責之詞，殊無足取，於理由內依憑調查所得之證據，詳加指
駁。並說明：(1)八十六年五月間在兄弟飯店簽訂之協議書雖未扣
案，惟已據乙○○供承，且甲○○亦坦承有經乙○○告知協議書
一事，可見當時確有簽立協議書之事實。(2)又查徵收委員會會議
，係於八十六年六月二十六日召開，但在前一日即六月二十五日
，甲○○甫經由香港之乙○○帳戶，收受林百欣交付之港幣三千
三百六十六萬四千一百六十元（折合新台幣一億二千一百十九萬
零九百七十七元），再自該帳戶匯出美金二百十七萬六千五百七
十九元至美國，甲○○竟於收賄後翌日，又主動提案加發上開獎
勵金，其係因收賄而提案圖利大來公司甚為顯然。(3)林建名於兄
弟飯店簽立協議書時，確在現場等情綦詳（見原判決第二十一、
七十八頁）。所為論斷，核無違反客觀存在之證據法則。上訴意
旨任意指摘原判決有理由不備、矛盾，採證違法及適用法則不當
之違法云云，自非適法之第三審上訴理由。(四)、所謂對於被告有
利之證據不予採納者，應說明其理由，係指該項證據倘予採納，
能予推翻原判決所確認之事實，而得據以為有利於被告之認定者
而言。如非此項有利於被告之證據，縱未於判決內說明其不足採
納之理由，因本不屬於上開範圍，雖其訴訟程序有所違誤，但仍
應受刑事訴訟法第三百八十條之限制，不得據以為第三審上訴之
適法理由。原判決既已論敘說明甲○○、乙○○所辯均不可採取
之理由，雖原判決未就卷附陳琨杰手寫大來公司補償費彙整表、
大來公司補償明細表、台北縣政府八十七府地六字第四一０三二
０號函及八十九年九月十一日八九北府地用字第三二八０九０號
函、台北縣土地徵收作業程序及分工表、台北縣政府分層負責明
細表、歸戶表、建物補償費查估公告、房屋標示調查紀錄、價格
調查表等證據並非屬於對甲○○、乙○○有利之證據特別加以說
明，但此單純訴訟程序上之簡略，並非理由不備，對判決本旨不
生任何影響，自不得執為適法之第三審上訴理由。(五)、證人就親
身體驗之客觀事實所為供述，應認有證據能力，此與證人個人意
見或推測之詞，除以實際經驗為基礎者外，無證據能力有別。乙
○○於調查時所稱：「有關本案在八十六年五月第一次領取補償
費前，何均昌、林建名即來台，『經何均昌向我表示』，為示合
作誠意，由甲○○代為爭取最大補償費……」、「在簽署該協議
書前，『何均昌曾提及』請甲○○及我代為處理爭取大來公司三
峽廠案最大補償費……」等語，均係就其親身體驗之事實而為陳
述，尚非傳聞證據，原判決將之採為認定事實之依據，自與證據
法則無違。另原判決援引證人林百欣所供，資以證明：甲○○、
乙○○所取得款項，係由林百欣於領得本件補償款項後，再由其
設於香港金融機構之帳戶內支出；香港地區之金融機構並未限定
非本人不得辦理存提款事宜；何均昌向台北縣政府提出停工損失
補償之申請，係出於林百欣之指示等情（見原判決第七十二、七
十三、七十七頁，理由參、二之(十一)及(十二)），難謂有何採證違法。
上訴意旨任意指摘，並非合法上訴理由。(六)、甲○○之原審選任
辯護人於原審準備程序，已爭執甲○○於八十七年一月五、六、
七日（即第六至八次）調查時及偵查中筆錄，均非出於任意性自
白。原判決關於犯罪事實二即台北大學區段徵收開發部分，就上
開甲○○自白任意性之抗辯，未加調查論述，即逕引用甲○○於
偵查中自白：「（問：台北大學補償費中大來公司乙案，你拿了
多少錢）何均昌稱可以給一、二億元，他原說是給佣金，後來改
為投資的名義」「（大來乙案補償費中，你拿了多少）一億一千
多萬元」；於調查時供稱：「（問：乙○○匯至美國乙○○、林
素妍帳戶內的四一四萬美元，你有無指示乙○○或林素妍匯至其
他帳戶？）我曾指示乙○○將前述款項『分散』，我未曾指示乙
○○或林素妍將款項匯至指定他人之帳戶」等語（見同上偵查卷
第二九九頁），資為認定甲○○於核發地價補償費、地上物補償
費及自動拆除獎勵金之後，旋由乙○○前往香港取得賄款，且該
賄款與甲○○職務上行為有關等情之論據之一（見原判決第六十
九、七十二頁，理由參、二之(十一)），固有瑕疵。然原判決並非單
憑前揭甲○○之自白為判決之基礎。甲○○上訴意旨復未說明除
去上開證據，原判決即不能為同一事實之認定，故原判決此部分
之瑕疵，難謂於判決有所影響，依刑事訴訟法第三百八十條之規
定，仍不得據為合法之第三審上訴理由。(七)、上訴意旨並未針對
違反洗錢防制法第九條第一項之罪部分，究竟如何違背法令，依
據卷內資料具體指明，泛指原判決違法，尤難謂係合法之上訴理
由。(八)、其餘上訴意旨，經核係置原判決所為明白論斷於不顧，
仍持已為原判決指駁之陳詞再事爭辯，及對於事實審法院取捨證
據與自由判斷證據證明力之職權行使，並就與判決本旨無關之枝
節事項，徒以自己之說詞，任意指摘，難認已符合首揭法定之第
三審上訴要件。其等此部分上訴俱違背法律上之程式，均應予駁
回。
據上論結，應依刑事訴訟法第三百九十七條、第四百零一條、第
三百九十五條前段，判決如主文。?
中    華    民    國  九十七  年   十二   月  三十一  日
                      最高法院刑事第十庭
                          審判長法官  邵  燕  玲
                                法官  李  伯  道
                                法官  孫  增  同
                                法官  李  英  勇
                                法官  黃  正  興
      本件正本證明與原本無異
                                      書  記  官
中    華    民    國  九十八  年    一    月    七    日
                                                Ａ


司法院資訊處製作；財團法人民間司法改革基金會備份。
